【裁判字號】    89,親,64
【裁判日期】    900406
【裁判案由】    確認非婚生子女
【裁判全文】
臺灣士林地方法院民事判決  八十九年度親字第六四號
    原      告  乙○○
    訴訟代理人  甲○○
    被      告  丁○○
                丙○○
    兼右二人
    法定代理人  戊○○  住同右.
右當事人間否認子女事件，本院判決如左：
    主      文
確認被告丁○○、丙○○非被告戊○○自原告受胎所生之子女。
訴訟費用由被告負擔。
    事      實
甲、原告方面：
  一、聲明：如主文所示。
  二、陳述：原告與被告戊○○本係夫妻，被告戊○○嗣於民國八十三年九月間離家
      出走，經原告申報為失蹤人口，直至八十九年七月二十九日始協議離婚，被告
      戊○○離家期間，原告並未與之生活在一起，直到八十九年八月四日接到戶政
      事務所之通報後，才知道被告戊○○於其離家期間生下二名子女即被告丁○○
      、丙○○，惟原告與被告自八十三年九月起即行分居，迄今未曾再同居，是被
      告丁○○、丙○○非被告戊○○自原告受胎所生，且原告於八十九年八月四日
      始悉被告丁○○、丙○○出生之情事，為此依法訴請判決如聲明。
乙、被告方面：
  一、聲明：同意原告之請求。
  二、陳述：被告丁○○、丙○○確非原告之婚生子女。
  三、證據：提出戶政事務所罰鍰處分書各兩份、戶口名簿乙份、離婚協議書乙份等
      影本為證。
丙、本院依職權囑託行政院國軍退除役官兵輔導委員會台中榮民總醫院鑑定兩造之血
    緣關係、向台北市大同區戶政事務所函調被告丁○○、丙○○之出生登記申請書
    ，並調閱本院八十九年度親字第五六號民事卷宗。
    理      由
一、本件原告主張其與被告戊○○本係夫妻，被告戊○○於八十三年九月間離家出走
    ，直至八十九年七月二十九日始協議離婚，被告戊○○離家期間，原告並未與之
    生活在一起，直到八十九年八月四日接到戶政事務所之通報後，才知道被告戊○○於其離家期間生下二名子女即被告丁○○、丙○○等事實，業據被告提出戶政
    事務所罰鍰處分書各兩份、戶口名簿乙份、離婚協議書乙份等影本為證，並經被
    告戊○○自承在卷，且被告丁○○、丙○○確係於八十九年八月二日始辦理出生
    登記，亦經本院向台北市大同區戶政事務所函查屬實，有該戶政事務所之函文在
    卷為憑，自堪信為真實。又原告主張其與被告戊○○離婚前即行分居，迄今未曾
    再同居，被告丁○○、丙○○應非被告戊○○自原告受胎所生乙節，經本院囑託
    行政院國軍退除役官兵輔導委員會台中榮民總醫院鑑定兩造間血緣關係之結果，
    覆稱可以否認丁○○、丙○○與原告乙○○之親子關係，有該醫院九十年二月二
    十七日（九十）中榮醫行字第六九０號函所附鑑定通知書附卷可參，原告主張被
    告丁○○、丙○○非其之婚生子女，亦屬真實。
二、按「從子女出生之日回溯第一百八十一日至第三百零二日止為受胎期間」、「妻
    之受胎在婚姻關係存續中者，推定其所生子女為婚生子女」、「前項推定，如夫
    妻之一方能證明妻非自夫受胎者，得提起否認之訴。但應於知悉子女出生之日起
    一年內為之」民法第一千零六十二條第一項、一千零六十三條第一項、第二項定
    有明文。查被告丁○○、丙○○分於八十四年八月十三日、八十六年二月十六日
    出生，而原告與被告戊○○於八十九年七月二十九日離婚，均有戶籍謄本在卷可
    證，則被告丁○○、丙○○於受胎期間，既係在被告戊○○與原告婚姻關係存續
    中，則依法自應推定被告丁○○、丙○○為原告之婚生子女，然被告戊○○受胎
    懷有被告丁○○、丙○○時，並未與原告同居且非自原告受胎，已如前述，準此
    ，原告於八十九年八月四日知悉被告丁○○、丙○○出生之日起一年內提起本件
    訴訟，於法洵屬有據，應予准許。
三、據上論結，本件原告之訴為有理由，依民事訴訟法第八十五條第一項前段、第七
    十八條判決如主文。
中      華      民      國    九十    年      四      月      六        日
                                        臺灣士林地方法院民事第二庭
~B法      官  王俊雄
右為正本係照原本作成。
如對本判決上訴須於判決送達後二十日內向本院提出上訴狀。
中      華      民      國    九十    年      四      月      二十      日
~B法院書記官  余淑芬


司法院資訊處製作；財團法人民間司法改革基金會備份。
